【裁判字號】    88,聲再,7
【裁判日期】    890410
【裁判案由】    聲請再審
【裁判全文】
臺灣嘉義地方法院刑事裁定                            八十八年度聲再字第七號
    聲  請  人  甲○○
    即  被  告
    選任辯護人  林德昇
    選任辯護人  張麗雪
右列聲請人因違反水利法案件，對於本院於民國八十八年五月二十六日所為確定判決
（八十七年度易字第八四八號），聲請再審，本院裁定如左：
    主  文
再審之聲請駁回。
    理  由
一、聲請意旨如附件（再審聲請狀）所載。
二、按刑事訴訟法第四百十三條第一項第六款（現行刑事訴訟法第四百二十條第一項
    第六款）所謂發見之新證據，係指該項證據，事實審法院於判決前因未經發見，
    不及調查斟酌，至其後始行發見者而言，若判決前已經當事人提出或聲請調查之
    證據，經原法院捨棄不採者，即非該條款所謂發見之新證據，不得據為聲請再審
    之原因，最高法院二十八年抗字第二十八號判例定有明文。又所謂確實之新證據
    ，固非以絕對不須經過調查程序為條件，但必需可為確實足以動搖原確定判決而
    為受判決人有利之判決者，始得為之。倘受判決人因對有利之主張，為原審所不
    採，事後提出證明，以圖證實在原審前所為有利之主張為真實，據以聲請再審，
    該項證據既非判決後所發見，自難憑以聲請再審，合先敘明。
三、本件聲請意旨係依刑事訴訟法第四百二十條第一項第六款（聲請狀所載四百二十
    一條第一項第六款應係誤載）為據而聲請再審，而聲請人所據以聲請再審之理由
    包括：（一）依證人洪源造、童勝福在原審調查時之證述，足認聲請人於八十五
    年間已於嘉義縣竹崎鄉○○○段假十七之一號附近興建堤防、挖砂填土，是自屬
    與本院八十五年易字第一七二六號判決竊盜犯罪之同一犯行；（二）而嘉義縣政
    府水利課技士陳文忠於八十八年三月一日原審調查時證稱：「（問：本件十七之
    一號地，你是何時知被告用石頭堆堵堤防？）是八十五年半」等語，則被告行為
    應在本院八十五年度易字第一七二六號刑事判決（於八十六年二月十二日）宣示
    判決前，應為前案判決效力所及。（三）洪源造於原審偵查中所為「八十五年鋪
    路是在其上游，下游部分是用石頭堆成」「八十七年會勘之地點與八十五年查看
    之地點不同，是在其下游」等供述與原審判決所採洪源造於審理時之證言稱「被
    告（即甲○○）於該違反水利法案件所為犯行之地點與被告於前案（八十五年度
    易字第一七二六號竊盜案件）之盜採砂石地點相異，二者係屬朴子溪同段流域左
    右岸之土地」等證詞明顯不同，應不足採信云云。經查：聲請人經原審以八十七
    年度易字第八四八號判處違反水利法之犯行，係就聲請人自八十六年三月間某日
    起，未經主管機關嘉義縣政府許可擅自在朴子溪嘉義縣竹崎鄉○○○段假十七之
    一號河川公地旁行水區內，興築堤防、護岸，封堵朴子溪支流流域共計零點三六
    五三公頃以供己種植，私塞水道，使朴子溪支流因無法發揮紓解河水作用而沖刷
    朴子溪主流旁之土地，並使朴子溪支流流域附近之農田無法引水灌溉，致生損害
    於朴子溪主流流域及支流流域附近土地所有人之權益，以甲○○未得主管機關許
    可，私塞水道因而損害他人權益，因而判處有期徒刑六月，如易科罰金以三百元
    折算一日。又聲請人所指前開洪源造、童勝福、陳文忠於原審偵查、調查時之證
    言，均於原審審理時即已存在，並非原審法院於判決前未經發見，不及調查斟酌
    ，至其後始行發見之新證據；且聲請人於該案所為犯行與聲請人前經本院以八十
    五年度易字第一七二六號判決有罪之竊盜犯行，並非同一案件，已經原審審酌認
    定並在原審判決理由欄內說明綦詳，僅憑聲請人上開對於洪源造、童勝福、陳文
    忠之證言之推論，亦無確實足以動搖原確定判決而為受判決人有利之判決之依據
    。從而，聲請人所援上開證據，均與刑事訴訟法第四百二十條第一項第六款所定
    尚有未合，自難憑以准許再審之聲請。
三、按法院認為無再審理由者，應以裁定駁回，刑事訴訟法第四百三十四條第一項規
    定甚明，本件無再審理由，其聲請應依上開法條駁回。
據上論斷，應依刑事訴訟法第四百三十四條第一項裁定如主文。
中    華    民    國      八十九      年    四        月    十  日
                                  臺灣嘉義地方法院刑事第二庭
                                          法  官  黃  國  益
右正本證明與原本無異。
如不服本裁定，應於裁定送達後五日內向本院提出抗告狀（應附繕本）。
中    華    民    國      八十九      年     四      月     十       日
                                          書記官  蔡  金  保


司法院資訊處製作；財團法人民間司法改革基金會備份。
